臺灣雲林地方法院刑事判決
111年度交易字第327號
公  訴  人  臺灣雲林地方檢察署檢察官
被      告  黃明傑



上列被告因過失傷害案件，經檢察官提起公訴（111年度調偵字
第341號），被告於準備程序中就被訴事實為有罪之陳述，本院
依簡式審判程序判決如下：
    主  文
黃明傑犯過失傷害罪，處有期徒刑參月，如易科罰金，以新臺幣
壹仟元折算壹日。
    事  實
一、黃明傑於民國110年8月27日晚上10時8分許，駕駛車牌號碼0
    000-00號自用小貨車，沿雲74線鄉道由西往東方向行駛，行
    經雲林縣○○鎮○○里○○000號附近時，本應注意汽車在設有禁
    止超車標線之地段，不得超車，且後行車超越時應顯示左方
    向燈並於前車左側保持半公尺以上之間隔超過，行至安全距
    離後，再顯示右方向燈駛入原行路線，而依當時天候晴、夜
    間有照明、柏油路面乾燥而無缺陷、無障礙物且視距良好，
    並無不能注意之情事，竟疏未注意即此，於駕車接近設有閃
    光黃燈號誌之交岔路口時，違規跨越禁止超車之分向限制線
    至對向車道，復於通過該交岔路口後，又貿然向右偏行欲駛
    回原車道，適有楊穎琪駕駛車牌號碼000-0000號自用小客車
    自同向後方行駛至該處，黃明傑所駕駛之自用小貨車右前車
    頭即撞擊楊穎琪所駕駛自用小客車之左側車身，致楊穎琪受
    有腦震盪症候群、頭暈、頭痛、頸部及左上肢肌肉拉傷等傷
    害。黃明傑於肇事後停留在現場，在未被有偵查犯罪職權之
    機關或公務員發覺前，即主動向據報到場處理之員警坦承肇
    事，自首而接受裁判。
二、案經楊穎琪告訴及雲林縣警察局虎尾分局報告臺灣雲林地方
    檢察署檢察官偵查起訴。
    理  由
壹、程序方面：
    被告黃明傑本案所犯並非死刑、無期徒刑、最輕本刑為3年
    以上有期徒刑之罪或高等法院管轄第一審案件，其於準備程
    序進行中，先就被訴事實為有罪之陳述（見本院卷第47頁）
    ，經告知其簡式審判程序之旨，並聽取公訴人及被告之意見
    後，本院業已依刑事訴訟法第273條之1第1項之規定，裁定
    由受命法官獨任以簡式審判程序進行本案之審理，是本案之
    證據調查，依刑事訴訟法第273條之2規定，自不受同法第15
    9條第1項、第161條之2、第161條之3、第163條之1及第164
    條至第170條規定之限制。
貳、實體方面：
一、認定事實所憑之證據及理由：
  ㈠上開事實，業據被告坦承不諱（見警卷第7至9、21至22頁；
    偵卷第59至61頁；本院卷第45至47、52、54頁），核與證人
    即告訴人楊穎琪於警詢及偵訊時所證情節大致相符（見警卷
    第11至13、23至24頁；偵卷第59至61頁），並有道路交通事
    故現場圖、道路交通事故調查報告表㈠及㈡、雲林縣警察局道
    路交通事故初步分析研判表、告訴人所提之天主教若瑟醫療
    財團法人若瑟醫院（下稱若瑟醫院）110年8月28日、110年9
    月24日診斷證明書、若瑟醫院111年8月19日若瑟事字第1110
    003337號函暨所附告訴人之急診病歷、急診護理評估紀錄表
    、出院病歷摘要、門診病歷單、臺灣雲林地方檢察署檢察官
    勘驗告訴人提供之車輛行車紀錄器錄影畫面所製作之勘驗筆
    錄各1份、證號查詢汽車駕駛人資料及車輛詳細資料報表各2
    份、道路交通事故現場暨車損照片共20張存卷可佐（見警卷
    第15至19、25至29、39至55頁；調偵卷第19至72頁），足認
    被告所為任意性自白核與事實相符，堪值採信。
  ㈡按汽車超車時，應依下列規定：二、在設有學校、醫院標誌
    或其他設有禁止超車標誌、標線之處所、地段或對面有來車
    交會或前行車連貫二輛以上者，不得超車。五、前行車減速
    靠邊或以手勢或亮右方向燈表示允讓後，後行車始得超越。
    超越時應顯示左方向燈並於前車左側保持半公尺以上之間隔
    超過，行至安全距離後，再顯示右方向燈駛入原行路線，道
    路交通安全規則第101條第1項第2款、第5款分別定有明文。
    查被告曾考領普通大貨車之駕駛執照（見警卷第49頁），且
    為成年並具有一定智識程度之人，對於前揭規定自難諉為不
    知，則其駕駛前揭自用小貨車上路時，理應注意並確實遵守
    前述道路交通安全規則之規範。而以案發當時天候晴、夜間
    有照明、柏油路面乾燥、無缺陷、無障礙物且視距良好等外
    在情狀，有道路交通事故調查報告表㈠及道路交通事故現場
    照片存卷可參（見警卷第27、39至42頁），客觀環境並無不
    能注意之情事，竟因一時貪快，疏未遵守上開規定，在雲74
    線鄉道接近雲林縣○○鎮○○里○○000號前設有閃光黃燈號誌之
    交岔路口附近，駕車跨越禁止超車之分向限制線，欲自左側
    超越前方由告訴人駕駛之上開自用小客車，復於通過前揭交
    岔路口後，貿然向右偏行欲駛回原本行駛之車道，因而與同
    向後方由告訴人駕駛之自用小客車發生碰撞，堪認被告所為
    業已違反上揭道路交通安全規則之規定，而就本案道路交通
    事故之發生確有過失。再者，本案道路交通事故前經囑託交
    通部公路總局嘉義區監理所嘉雲區車輛行車事故鑑定會鑑定
    ，鑑定結果略以：「黃明傑駕駛自用小貨車，夜間行經劃設
    有禁止超車線路段，左側超車不當，且未保持兩車之安全距
    離及間隔，為肇事原因。楊穎琪駕駛自用小客車，無肇事因
    素」，有交通部公路總局嘉義區監理所111年5月23日嘉監鑑
    字第1110061667號函暨所附嘉雲區車輛行車事故鑑定會嘉雲
    區0000000案鑑定意見書在卷可稽（見偵卷第25至28頁），
    上開鑑定意見亦同本院前揭對於被告本案肇事責任之認定，
    復審酌該鑑定意見既係鑑定單位本於道路交通法令及實務之
    專業知識、經驗所得之結論，當可憑信，益見被告在路口劃
    設禁止超車標線之地段違規駕車跨越分向限制線超車，且於
    未保持與前車安全間距之情形下即向右偏行欲駛回原車道之
    舉，對於本案道路交通事故之發生，確應擔負過失之責。又
    被告上開過失行為導致告訴人受有首揭傷害，有若瑟醫院11
    1年8月19日若瑟事字第1110003337號函暨所附告訴人之急診
    病歷、急診護理評估紀錄表、出院病歷摘要、門診病歷單在
    卷可憑（見調偵卷第19至67頁），足認被告之過失與告訴人
    受傷之結果間具有相當因果關係無訛。　　
  ㈢綜上，本案事證明確，被告前開犯行洵堪認定，應予依法論
    科。
二、論罪科刑：
  ㈠核被告所為，係犯刑法第284條前段之過失傷害罪。
  ㈡本案道路交通事故發生後，被告停留在現場，於有偵查犯罪
    職權之公務員尚不知何人犯罪前，向據報到場處理之員警承
    認為肇事人乙節，有雲林縣警察局虎尾分局埒內派出所道路
    交通事故肇事人自首情形紀錄表在卷可按（見警卷第31頁）
    ，是被告係對於未發覺之犯罪自首而接受裁判，爰依刑法第
    62條前段之規定減輕其刑。
  ㈢爰審酌被告駕駛自用小貨車上路，本應確實遵守前述交通法
    規，惟於駕車行近交岔路口時，輕忽行車安全，在劃設禁止
    超車標線之地段，駕車違規跨越分向限制線超車，復於通過
    交岔路口後，在未確認是否保持安全間距之情形下，即貿然
    向右偏行欲駛回原車道，因而與告訴人駕駛之自用小客車發
    生碰撞而肇事，致告訴人受有首揭傷害，承受相當之身心痛
    苦，所為誠屬不該；惟念及被告犯後坦承犯行之態度尚可；
    另考量被告之過失駕駛行為，乃本案道路交通事故之肇事原
    因，告訴人並無肇事因素，及被告雖非無和解意願，然其願
    意賠償之金額與告訴人請求之金額間仍存有相當差距，雙方
    因而未能達成和解，告訴人並因於案發後與被告接觸、協商
    之過程，認被告缺乏和解誠意及態度惡劣，請求本院從重量
    刑等情（見本院卷第47、55頁）；兼衡被告自陳為高職畢業
    之智識程度，目前從事殯葬業，論件計酬，家中尚有父母及
    2名已成年子女之家庭生活、工作經濟狀況等一切情狀（見
    本院卷第56頁），量處如主文所示之刑，並諭知易科罰金之
    折算標準。
據上論斷，應依刑事訴訟法第273條之1第1項、第299條第1項前
段（依刑事裁判書類精簡原則，僅引用程序法條），判決如主文
。
本案經檢察官葉喬鈞提起公訴，檢察官林豐正到庭執行職務。
中　　華　　民　　國　　111 　年　　11　　月　　29　　日
                  刑事第二庭  法  官  蘇珈漪
以上正本證明與原本無異。
如不服本判決應於收受判決後20日內向本院提出上訴書狀，並應
敘述具體理由；其未敘述上訴理由者，應於上訴期間屆滿後20日
內向本院補提理由書。「切勿逕送上級法院」。
                              書記官  曾百慶　　　　　　
中　　華　　民　　國　　111 　年　　11　　月　　29　　日

附錄本案論罪科刑法條全文：
中華民國刑法第284條
因過失傷害人者，處1年以下有期徒刑、拘役或10萬元以下罰金
；致重傷者，處3年以下有期徒刑、拘役或30萬元以下罰金。